【裁判字號】    97,易,1189
【裁判日期】    970822
【裁判案由】    詐欺
【裁判全文】
臺灣臺南地方法院刑事判決              97年度易字第1189號
聲  請  人  臺灣臺南地方法院檢察署檢察官
被      告  甲○○
                    （另案在臺灣臺南監獄臺南分監執行中）
上列被告因詐欺案件，經檢察官聲請以簡易判決處刑（九十七年
度偵緝字第五五八號），本院認為不宜，改依通常程序審理，判
決如下：
    主  文
甲○○無罪。
    理  由
一、聲請簡易判決處刑意旨略以：被告甲○○於民國九十六年間
    ，基於意圖為自己不法得利之犯意，竟以購買汽車零件或修
    車需匯款為由，致使乙○○陷於錯誤，提供其所申辦之臺南
    歸仁郵局0000000號帳戶之帳號予甲○○後，甲○○
    乃於同年間在網站上刊登不實之拍賣訊息，誘使李哲勳、林
    士貽各將新臺幣八千元款項匯入乙○○上開帳戶後，再向乙
    ○○佯稱上開款項係其所匯入，並到乙○○所經營之汽車零
    件店內以上開款項購買等值商品，嗣因李哲勳、林士貽等人
    發覺受騙報警處理，致乙○○之上開帳戶遭警方列為警示帳
    戶，並導致乙○○所有之金融帳戶因凍結無法自由為日常生
    活或商品交易使用，因之受有損害，甲○○則因之受有財產
    上之不法利益。因認被告甲○○涉犯刑法第三百三十九條第
    二項之詐欺得利罪嫌等語。
二、按犯罪事實應依證據認定之，無證據不得認定犯罪事實；又
    不能證明被告犯罪或其行為不罰者，應諭知無罪之判決，刑
    事訴訟法第一百五十四條第二項、第三百零一條第一項分別
    定有明文。聲請簡易判決處刑意旨認被告涉有上開罪嫌，係
    以(1)被告自白、(2)告訴人乙○○（警詢及檢察事務官詢問時
    ）指訴、(3)證人李哲勳（警詢及檢察事務官詢問時）證述、
    (4)被告坦承犯行側錄光碟一片、(5)證人李哲勳之匯款資料及
    (6)告訴人上開帳戶開戶資料及交易明細表等資為論據。其中
    (2)(3)部分，固均屬傳聞供述，惟被告於本院準備程序並未爭
    執其證據能力，亦未於本案言詞辯論終結前對證據能力聲明
    異議，依刑事訴訟法第一百五十九條之五第二項之規定，視
    為其同意作為證據，且經本院審酌該等言詞陳述作成時情況
    及證據取得過程等節，認亦適宜作為證據，依同條第一項規
    定，均有證據能力。又上開(1)(4)(5)(6)之證據方法，被告於本
    院準備及審理程序中均表示沒有意見，且無事實顯示係違法
    蒐證所取得，亦均有證據能力。
三、訊據被告對被訴事實係為有罪陳述，然陳稱略以：伊是騙其
    他被害人的錢，匯到乙○○之帳戶，因為伊帳戶被地下錢莊
    拿去抵債，變成警示帳戶，所以伊沒有辦法再申請等語。有
    關本案被告被訴客觀事實，除被告於偵查中、本院準備及審
    理程序均坦承不諱外，亦有前揭聲請簡易判決處刑意旨所列
    證據可佐，並無疑義。惟本案聲請簡易判決處刑意旨認被告
    詐欺得利罪中關於「他人提供財產利益」之犯罪構成要件要
    素，係指「乙○○提供其所申辦之臺南歸仁郵局00000
    00號帳戶之帳號予甲○○」，然此客觀上顯非「財產利益
    」，被告主觀上亦係利用該帳號詐騙其他被害人而使匯款後
    ，再取得告訴人乙○○所交付之商品，而無將告訴人「帳號
    資訊」視如財產利益甚明；其次，聲請簡易判決處刑意旨認
    被告詐欺得利罪中關於「他人產生財產損害」之犯罪構成要
    件要素，係指「乙○○之上開帳戶遭警方列為警示帳戶，並
    導致乙○○所有之金融帳戶因凍結無法自由為日常生活或商
    品交易使用，因之受有損害」，然此乃金融機構管制措施所
    生之不便，尚難認此為刑法詐欺得利罪所稱之財產損害。再
    者，縱前揭「帳號資訊」及「金融帳戶遭凍結無法正常使用
    」均屬財產利益及財產損害，然此二者間顯無相當因果關係
    。易言之，告訴人之金融帳戶遭凍結，並非因告知被告帳號
    資訊，或被告利用其帳戶使其他被害人匯款，而當然發生，
    係金融機構管制措施所致。是本件聲請簡易判決處刑意旨所
    認之事實，尚難為被告詐欺得利犯行之認定。
四、本件被告被訴利用告訴人帳戶之行為，依前揭說明，尚難認
    有何詐欺得利犯行。揆諸前揭規定，應為無罪判決之諭知。
據上論斷，應依刑事訴訟法第四百五十二條、第三百零一條第一
項，判決如主文。
本案經檢察官羅瑞昌到庭執行職務。
中    華    民    國    97    年    8     月    22    日
                刑事第十庭  審判長法  官  陳欽賢
                                  法  官  林臻嫺
                                  法  官  陳賢德
以上正本證明與原本無異。
如不服本判決應於收受本判決後10日內向本院提出上訴書狀，並
應敘述具體理由。如未敘述上訴理由者，應於上訴期間屆滿後20
日內向本院補提理由書狀（均須按他造當事人之人數附繕本）「
切勿逕送上級法院」。
                                  書記官  莊文茹
中    華    民    國    97    年    8     月    26    日


司法院資訊處製作；財團法人民間司法改革基金會備份。
